【裁判字號】    99,易,432
【裁判日期】    991019
【裁判案由】    竊盜
【裁判全文】
臺灣嘉義地方法院刑事判決               99年度易字第432號
公  訴  人  臺灣嘉義地方法院檢察署檢察官
被      告  乙○○
上列被告因竊盜案件，經檢察官提起公訴（99年度偵字第410號
、3725號、3860號、3861號），判決如下：
    主          文
乙○○犯如附表編號一至四所示之罪，均累犯，各處如附表編號
一至四所示之刑。應執行有期徒刑壹年拾月。
    犯 罪 事 實
一乙○○曾因竊盜案件，經本院以96年度易字第529號判決判處
  有期徒刑8月確定，於民國97年3月30日因縮刑期滿執行完畢出
  監，猶不知悔改，分別為下列犯行：
 (一)於97年4月間某日上午7時許，竟意圖為自己不法之所有，前
   往嘉義縣民雄鄉大崎村大丘園20-1號，竊取戊○○所有之鐵
   板1 批重約300公斤得手
 (二)於97年7月間某日上午7時許，復意圖為自己不法之所有，前
   往上開相同地點竊取戊○○所有之鐵板1批重約50公斤得手。
 (三)98年11月9日晚上6時25分許，又意圖為自己不法之所有，騎
   乘車牌號碼UMX-379號輕型機車，至嘉義縣民雄鄉興中村水墘
   12-30號前方100公尺處，以客觀上可為兇器之長臂剪刀1支及
   鐵條5支為工具，竊取臺灣電力公司所有之電纜線約40公尺，
   得手後正欲離去之際，因遭正在附近之己○○發覺，乙○○
   遂將竊得之電纜線及前揭犯罪工具丟棄在現場逃逸，己○○
   欲加以攔阻未成，然記下乙○○之面貌及作案機車之車牌號
   碼。
 (四)99年1月11日下午1時30分許，再意圖為自己不法之所有，騎
   乘機車前往嘉義縣水上鄉○○村○○○段972號農田，以客觀
   上可為凶器之金屬製鉗子竊取丙○○○所有之抽水馬達1個，
   得手後正欲逃逸之際為丙○○○所發覺並呼叫，乙○○心慌
   遂將抽水馬達丟棄在現場，並不慎將安全帽1頂、黑色外套1
   件及背包1個遺落，雖順利逃逸，但丙○○○已記下乙○○之
   面貌，背包內亦尋獲乙○○前往照相館拍攝之個人證件照片
   及光碟，而經警循線查獲乙○○。乙○○於事實欄一之(一)(二)
   所示犯罪事實未被有偵查權之公務員或機關發覺前，向嘉義
   縣朴子分局員警自首坦承犯行，進而接受裁判。
二案經乙○○自首及嘉義縣警察局朴子分局、民雄分局、水上分
  局報告臺灣嘉義地方法院檢察署檢察官偵查起訴。
   理  由
壹、程序事項：
    按被告以外之人於審判外之言詞或書面陳述，除法律有規定
    者外，不得作為證據。當事人、代理人或辯護人於法院調查
    證據時，知有第159條第1項不得為證據之情形，而未於言詞
    辯論終結前聲明異議者，視為有前項之同意。刑事訴訟法第
    159條第1項、第159條之5第2項分別定有明文。查檢察官、
    被告乙○○就證人即告訴人戊○○、丁○○及丙○○○、證
    人己○○、辛○○於警詢時之陳述，未於言詞辯論終結前聲
    明異議，本院審酌其等言詞陳述作成時之情況，並無違法取
    證或其他瑕疵，認為以之作為證據為適當，是其等此部分之
    陳述，應有證據能力。
貳、實體事項：
一訊據被告固供承上揭犯罪事實欄一之（一）、（二）及（四）
  之犯行，惟矢口否認有何犯罪事實欄一之（三）加重竊盜之犯
  行，辯稱：伊未於犯罪事實欄一之（三）所示之時間、地點竊
  取電力公司之電纜，伊當時人在台中縣烏日鄉工作，有其老闆
  可為伊作證云云。然查：
 (一)上揭犯罪事實欄一之（一）、（二）及（四）犯罪事實，業
   據證人戊○○、丙○○○於警詢、偵查時證述綦詳（見嘉朴
   警偵第0000000000號卷第4、5頁，嘉水警偵字第0990071708
   號卷第1至3頁），並經被告於警詢、偵查及本院審理時坦承
   不諱（嘉朴警偵第0000000000號卷第1、2頁，本院卷第第28
   頁、第142、143頁），復有被害人報告單1份、嘉義縣警察局
   水上分局指認犯罪嫌疑人紀錄表、嘉義縣警局水上分局勘察
   照片23張及扣押物品清單在卷可查（見嘉朴警偵第000000000
   0號卷第6頁、嘉水警偵字第0990071708號卷第第4頁至17頁）
   足認被告有犯罪事實欄一之（一）、（二）及（四）之犯行
   。
 (二)被告否認有犯罪事實欄一之（三）之犯行，並以上詞置辯，
   顯屬飾卸之詞，尚非可採：
  1.證人丁○○於98年11月9日晚上19時8分許，接獲民眾向臺灣
    電力公司報案，在嘉義縣民雄鄉興中村8鄰水墘12-30號宏昇
    烏鰡魚池附近之電纜線遭剪下並丟棄在農地上，伊將遭竊剪
    下之電纜線帶回臺灣電力公司民雄服務所內，並將民眾報案
    情形登記於事故登記簿內等情，有證人丁○○於警詢之證述
    可稽，並有嘉義縣警察局民雄分局偵辦竊嫌竊取電纜線照片
    黏貼紀錄表、領據及被害報告書在卷可稽（見嘉民警偵字第
    0980037748號卷第4至6頁、17頁、19頁、20頁及21頁）且有
    證人辛○○、己○○於警詢、偵查及本院審理之證述可稽，
    是上開事實，堪以認定。
  2.證人己○○於警詢、偵查及本院審理時均證稱：伊於98年11
    月9日晚上6時25分，看見有人騎乘機車至宏昇烏鰡養魚池前
    方剪電纜線上之電纜，伊當時與辛○○及庚○○前往查看，
    該人發現後將電線丟到田裡，並欲騎機車離開，伊上前想抓
    住該人，未抓到，但有記下被告係騎乘車牌號碼UMX-379號
    機車離去等語（見嘉民偵字第0980037748號第8頁、99年度
    偵字第410號卷第44頁、本院卷第127頁）。核與證人辛○○
    於警詢及本院審理時證稱：當時因宏昇烏鰡養殖場附近很空
    曠，沒有人，伊看見有人在魚池前方偷剪電線，伊便與己○○、劉志商（嗣經查明係庚○○）一同前往查看，看見該人
    騎乘機車出來，並向伊問好，之後該人便騎車離開，伊欲攔
    住該人，但未能攔住等語（見嘉民偵字第0980037748號第1
    頁、本院卷第91頁）相符。亦與證人庚○○於本院審理時證
    稱：伊當時聽辛○○說，看見有人騎乘機車進入圍牆，伊與
    辛○○、己○○一同去查看，發現有人騎機車丟一包東西在
    田裡，該人之後騎機車衝出來，伊看見己○○欲抓該人，但
    未抓住，其後渠等至田裡查看該包東西係何物，發現為電纜
    等語（見本院卷第132頁、134頁）大致相符。足認證人己○○、辛○○及庚○○確於98年11月9日下午18時25分許發現
    有人偷剪電纜線，上前查看，於抓住竊賊之際，該竊賊騎乘
    機車逃逸等情無疑。
  3.又證人己○○於警詢、偵查及本院審理時均證稱：當日竊取
    電纜線之竊賊係被告無誤等語（見嘉民警偵字第0980037748
    號卷第9頁、99年度偵字第410號卷第45頁及本院卷第127頁
    ）。核與證人辛○○於警詢之證述：該竊賊係被告等語（見
    嘉民警偵字第0980037718號卷第13頁）相符。且證人己○○
    當日所抄寫下來該竊賊之車號為UMX-379號，經查該機車為
    被告兄長所有，且被告亦自承該輛機車為伊兄長所有，平常
    為其所使用等語（見本院卷第144頁）。而參諸證人己○○
    、辛○○與被告亦無任何恩怨，當無具結作證，甘冒偽證之
    風險，而設詞誣陷被告。況被告倘未曾於犯罪事實欄一之（
    三）所示之時間、地點至宏昇烏鰡養魚池附近，則何以己○○當日看見竊賊所抄寫下之機車車牌號碼，為被告平日所使
    用機車之車牌號碼。至證人辛○○雖於本院審理時改證稱：
    因當時天色暗、竊賊機車之大燈照伊之眼睛，僅記得該人戴
    眼鏡、瘦瘦、皮膚黑黑的，故無法確定該竊賊是否被告等語
    。然證人辛○○於本院審理時作證距離警詢時作證之時間，
    已相隔8個多月，記憶當不如警詢時清晰，且證人辛○○於
    本院審理時仍證稱：該竊賊戴眼鏡、瘦瘦等語，核與被告之
    外觀為戴眼鏡、瘦瘦等情相符。綜上所述，足認被告確於犯
    罪事實欄一之（三）所示時間、地點竊取電纜線等情無疑。
  4.被告雖辯稱於犯罪事實欄一之（三）所示之時間，伊係在台
    中工作，有何欽章即伊老闆，可作證等語。證人甲○○於本
    院審理時證稱：伊與被告非同事，僅為室友，被告係在伊兄
    長即何欽章處工作，伊對於被告當日出勤狀況印象不深刻，
    要以被告之出勤表為準等語（見本院卷第66頁）。又觀諸甲○○所提出之出勤表上僅載「98年11月9日林董、福ˇ」等
    語，惟經本院致電詢問何欽章可否提供該出勤表上所載之林
    董之資料，何欽章卻稱；因係客戶故無法提供詳細資料，且
    無法證明被告當日之下班時間等語，有本院辦理刑事案件電
    話記錄查詢表（見本院第78頁）在卷可查。是甲○○雖於本
    院審理時提出被告之出勤表，然因該出勤表無法證明被告當
    日之下班時間，是被告辯稱伊於犯罪事實欄一之（三）所示
    時間，係在台中工作云云，顯係臨訟卸責之詞，委無足採。
  5.被告雖又辯稱扣案之長臂剪刀1支及鐵條5支，伊未見過云云
    。惟查該長臂剪刀1支及鐵條5支，為被告剪斷竊取電纜線之
    工具，於遭人發現後，丟棄於現場等情，此有證人己○○及
    辛○○於警詢時之證述可稽。且觀諸被告係將電纜線剪斷，
    進而加以偷取，倘無工具輔佐，如何以徒手剪斷電纜線，是
    被告此部分之辯解，仍不足採信。
 (三)從而，被告上開犯罪事實欄一之（一）至（四）犯行，事證
   明確，堪予認定，均應依法論科。
二按刑法第321 條第1 項第3 款之攜帶兇器竊盜罪，係以行為
  人攜帶兇器竊盜為其加重條件，此所謂兇器，其種類並無限
  制，凡客觀上足對人之生命、身體、安全構成威脅，具有危
  險性之兇器均屬之，且祇須行竊時攜帶此種具有危險性之兇
  器為已足，並不以攜帶之初有行兇之意圖為必要（最高法院
  79年臺上字第5253號判例意旨參照）。本件被告乙○○於行竊
  電纜線時，所攜帶長臂剪刀1支、鐵條5支有照片在卷可稽，另
  被告於行竊抽水馬達所攜帶金屬製之鉗子，係經被告供承不諱
  （見本院卷第143頁），均堪認客觀上為足以殺傷人生命、身
  體之器械，顯為具有危險性之凶器。故核被告乙○○就犯罪事
  實欄一之（一）、（二）所為，係犯刑法第320條第1項之竊盜
  罪；就犯罪事實一之（三）、（四）所為，係犯同法第321 條
  第1項第3款之加重竊盜罪。被告所犯上開4罪，犯意各別，行
  為互殊，應予分論併罰。至起訴書認被告犯罪事實一之（四）
  係犯普通竊盜罪部分，容有誤會，併此敘明。
三被告乙○○前因竊盜案件，經本院以96年度易字第529號判決
  判處有期徒刑8月確定，於97年3月31日執行完畢，此有臺灣高
  等法院被告前案紀錄表1份在卷可參，是被告受徒刑之執行完
  畢後，5年以內故意再犯本件有期徒刑以上之罪，均為累犯，
  各應依刑法第47條第1項規定加重其刑。又被告係因所犯犯罪
  事實一之（四）之加重竊盜罪為警查獲，在犯罪事實一之（一
  ）、（二）未於有偵查犯罪職權之機關或公務員察覺前，向嘉
  義縣警察局朴子分局偵查員警自首坦承犯行，並接受裁判，有
  本院辦理刑事案件電話紀錄查詢表（見本院卷第86頁）在卷可
  查，均爰依刑法第62條前段自首之規定減輕其刑，並均應刑法
  第71條第1項之規定，先加後減。爰審酌被告乙○○國中肄業
  之智識程度，已有竊盜之前案紀錄之素行，正值壯年，肢體健
  全，不思勞動獲取報酬，攜帶凶器行竊之犯罪手段及竊得財物
  為鐵板、電纜線及抽水馬達，價值非微，犯後雖坦承犯罪事實
  一之（一）、（二）及（四）犯行，惟否認犯罪事一之（三）
  犯行，飾詞狡辯，態度不佳，故分別量處如主文所示之刑，並
  定應執行刑如主文所示。扣案之長臂剪刀1支及鐵條5支，被告
  否認為其所有，且無證據證明為被告所有，而其餘扣案物品與
  本案無關，均不另為沒收之諭知。
四另起訴意旨雖以被告乙○○有多次竊盜前案紀錄，且有竊盜犯
  罪習慣，僅藉刑之執行實不足以矯正其惡習，請求依刑法第90
  條第1項規定併予諭知應於刑之執行前令入勞動場所強制工作
  等語，惟本院綜合被告乙○○於犯罪事實欄一之（一）、（二
  ）之犯罪事實，均是在有偵查犯罪權限之公務員或機關未發覺
  前，由被告自首向警方坦承犯行，並進而接受裁判，顯見被告
  非無悔悟之意，且衡諸被告行為之嚴重性、所表現之危險性及
  對其未來行為之期待性等情研判，給予適當之徒刑處罰已足，
  倘令其入勞動場所強制工作，則非屬適當甚且過度，故依比例
  原則，本院認為並無藉由保安處分之強制工作方式以達教化與
  治療目的之必要，爰不為令入勞動場所強制工作之諭知，併此
  敘明。
據上論斷，應依刑事訴訟法第299條第1項前段、刑法第320條第
1項、第321條第1項第3款、第47條第1項、第62條前段、第51條
第5款，刑法施行法第1條之1第1項、第2項前段，判決如主文。
本案經檢察官陳志川到庭執行職務。
中    華    民    國    99    年  10      月    19    日
                  刑事第三庭審判長    法  官  陳仁智
                                      法  官  李秋瑩
                                      法  官  葉淑儀
以上正本證明與原本無異。
如不服本判決應於收受判決後10日內向本院提出上訴書狀，並應
敘述具體理由；其未敘述上訴理由者，應於上訴期間屆滿後20日
內向本院補提理由書（均須按他造當事人之人數附繕本）「切勿
逕送上級法院」。告訴人或被害人如對於本判決不服者，應具備
理由請求檢察官上訴，其上訴期間之計算係以檢察官收受判決正
本之日期為準。
中    華    民    國    99    年  10      月    19    日
                                      書記官  劉美娟
附表：
┌─┬──────┬──────┬─────┬──────┐
│編│犯罪時間    │犯罪地點    │犯罪方式  │罪刑        │
│號│            │            │          │            │
├─┼──────┼──────┼─────┼──────┤
│  │97年4月間某 │嘉義縣民雄鄉│徒手竊取陳│乙○○犯竊盜│
│1 │日上午7時許 │大崎村大丘園│聰明所有之│罪，累犯，處│
│  │            │20-1號      │鐵板一批重│有期徒刑參月│
│  │            │            │約300公斤 │            │
│  │            │            │得手      │            │
├─┼──────┼──────┼─────┼──────┤
│  │97年7月間某 │嘉義縣民雄鄉│徒手竊取陳│乙○○犯竊盜│
│2 │日上午7時許 │大崎村大丘園│聰明所有之│罪，累犯，處│
│  │            │20-1號      │鐵板一批重│有期徒刑參月│
│  │            │            │約50公斤得│            │
│  │            │            │手        │            │
├─┼──────┼──────┼─────┼──────┤
│  │98年11月9日 │嘉義縣民雄鄉│以長臂剪刀│乙○○犯攜帶│
│3 │晚上18時25分│興中村水墘  │1支及鐵條5│凶器竊盜罪，│
│  │許          │12-30號即宏 │支竊取臺灣│累犯，處有期│
│  │            │昇烏鰡養魚池│電力公司之│徒刑拾壹月  │
│  │            │前方100公尺 │電纜線得手│            │
│  │            │            │後，經人發│            │
│  │            │            │現丟棄至田│            │
│  │            │            │裡        │            │
├─┼──────┼──────┼─────┼──────┤
│  │99年1月11日 │嘉義縣水上鄉│以金屬製鉗│乙○○犯攜帶│
│4 │下午1時30分 │大崛村下塗溝│子竊取呂黃│凶器竊盜罪，│
│  │許          │段972號農田 │金蘭之抽水│累犯，處有期│
│  │            │            │馬達得手後│徒刑柒月    │
│  │            │            │，經呂黃金│            │
│  │            │            │蘭發覺並呼│            │
│  │            │            │叫，而丟棄│            │
│  │            │            │於現場    │            │
└─┴──────┴──────┴─────┴──────┘
錄論罪科刑法條：
第320條第1項
為自己或第三人不法之所有，而竊取他人之動產者，為竊盜罪，
處5年以下有期徒刑、拘役或5百元以下罰金。
刑法第321條第1項
犯竊盜罪而有左列情形之一者，處六月以上、五年以下有期徒刑
：
一、於夜間侵入住宅或有人居住之建築物、船艦或隱匿其內而犯
    之者。
二、毀越門扇、牆垣或其他安全設備而犯之者。
三、攜帶兇器而犯之者。
四、結夥三人以上而犯之者。
五、乘火災、水災或其他災害之際而犯之者。
六、在車站或埠頭而犯之者。

司法院資訊處製作；財團法人民間司法改革基金會備份。
